【裁判字號】    98,消債抗,156
【裁判日期】    980828
【裁判案由】    更生事件
【裁判全文】
臺灣板橋地方法院民事裁定           98年度消債抗字第156號
抗  告  人  甲○○
代  理  人  劉韋廷律師
上列抗告人因更生事件，對於中華民國98年4 月21日本院97年度
消債更字第1153號裁定提起抗告，本院裁定如下：
    主  文
抗告駁回。
抗告程序費用新台幣壹仟元由抗告人負擔。
    理  由
一、本件抗告人主張：
    (一)抗告人積欠債權銀行總金額為新臺幣（下同）488,000 元
      ，因有不能清償債務之虞，前已提出債權人清冊，依本條
      例第151 條第1 項規定以書面向最大債權金融機構聯邦商
      業銀行申請前置協商債務清償方案，惟抗告人患中度肢體
      殘障，不能長時間久坐，於民國95年後即無法長時間駕駛
      計程車，所賺取收入無法支付車行車貸，故計程車遭車行
      收回，目前已不能繼續駕駛計程車營業，收入頓失，僅能
      依靠殘障及低收入戶補助金每月共計7, 000元及親友之援
      助以維生，故而無法接受協商時聯邦商業銀行提出之每月
      還款2,500 元之條件而致協商不成立，且其無擔保或無優
      先權之債務總額未逾12,000,000元，復未經法院裁定開始
      清算程序或宣告破產，故為此聲請更生云云。
    (二)原法院駁回抗告人之聲請，抗告人不服提起抗告，抗告意
      旨略以：
      1.原法院於97年10月3 日以裁定命抗告人補正之事項中，
        僅命抗告人釋明為何不能接受前置協商時銀行要求每月
        還款2,500 元之條件，然就「抗告人於台灣土地銀行勞
        工保險局勞工紓困貸款100,000 元之債務之借貸原因、
        使用情形、資金流向及是否有賸餘能供清償債務」等，
        原審並未於裁定中表明對於此部分應詳加說明，抗告人
        孰不知原審對此有疑問，始未於97年10月17日具狀補正
        之資料中說明之，原審未明示抗告人應補述前開事項，
        竟以此將抗告人之更生聲請駁回，顯屬不合理。
      2.抗告人於97年10月17日陳報狀所釋明內容僅提及「所賺
        取收入無法支付車貸，故車行已將車子收回．．．」等
        語云云，係表示其生活困頓，已無法維持最低基本生活
        。查，抗告人除積欠車行靠行費用，亦向地下錢莊借錢
        週轉，當時因無法負擔車貸，也無法繳納積欠車行之費
        用，則由車行代為處理該車，抗告人害怕車行及地下錢
        莊之追討，故未對於車子之後續有所追問。是以，原審
        於裁定上所述抗告人表示「計程車係向車行貸款，因無
        法繳納貸款致車子已被車行收回．．．」，認為抗告人
        對於購車資金部分先後陳述顯有不實，就此，應再發函
        予抗告人知悉，使其有補正陳述之機會，就此原審並未
        給予抗告人說明之機會，也未向相關銀行或車行調查之
        ，顯有違消債條例第9 條第1 項之規定。
      3.原審於抗告人97年10月17日具狀陳報補正資料後，又於
        98年3 月6 日發函予抗告人及聯邦銀行，要求兩造於1
        個月內以每月還款1,500 元之條件進行協商。該函內容
        未見原審對於抗告人先前所陳報資料不足，或勞工所借
        紓困貸款資金動向有所表示。亦即，原審豈可於銀行與
        抗告人依前述還款條件協商失敗後，又以抗告人所陳資
        料不足，無法判斷是否裁定更生，致原審無從稽考抗告
        人陳述之真實性，而將其更生聲請駁回，令抗告人對於
        原審之判定實難認公允之。
      4.綜上，抗告人每月收入微薄，所貸10萬元之勞工紓困貸
        款係負擔抗告人父親直腸癌手術治療之醫藥費用，目前
        已無剩餘款項。抗告人客觀上確實具備「不能清償債務
        」之要件，且無未於期限內補正資料之情形，故原審以
        抗告人不具備「不能清償債務」之要件，且無未於期限
        內補正資料之情形，故原審以抗告人不具備「不能清償
        債務」之要件且未依限補正資料為由，而駁回抗告人更
        生之聲請，顯屬不合理等語，對原裁定提起抗告，求予
        廢棄原裁定，另為准予開始更生程序之裁定。
二、按債務人不能清償債務或有不能清償之虞者，得依本條例所
    定更生或清算程序，清理其債務，消費者債務清理條例第3
    條定有明文。又按債務人對於金融機構因消費借貸、自用住
    宅借款、信用卡或現金卡契約而負債務，在聲請更生或清算
    前，應提出債權人清冊，以書面向最大債權金融機構請求協
    商債務清償方案並表明共同協商之意旨，消費者債務清理條
    例第151 條第1項 定有明文。
三、經查，聲請人對於金融機構因信用貸款、信用卡債務及勞工
    保險局勞工紓困貸款債務而負債務計488,000 元，且曾於97
    年6 月間向最大債權金融機構聯邦銀行請求共同協商債務清
    償方案，嗣於97年6 月17日因未能接受聯邦銀行所提以零利
    率，分158 期，每期按月清償2,500 元之還款條件而協商不
    成立，有聲請人所提前置協商不成立通知書及聯邦銀行98年
    2 月20日民事陳報狀附卷可稽。惟查，
    (一)抗告人主張其每月必要支出為6,785 元，因中度肢體殘障
      自95年間起，除靠中度肢體殘障、低收入戶補助金及親友
      援助外，無其他收入乙節，固據提出郵局存摺封面及內頁
      影本（即抗告人身障補助入帳紀錄，原4,000 元，自97年
      2 月起增為7,000 元）、中華民國身心障礙手冊影本、臺
      北縣樹林市公所低收入證明書等為證。惟依抗告人所提其
      為父親於95年及96年間所支出之看護費用單據，95年11月
      間即高達32,100元、同年12月間為17,100元、96年12月間
      為15,200元、同年3 月間為29,100元、4 月間為36,000元
      、5 月間為13,500元，此有收據及繳費證明單之影本附於
      本院卷第23-31 頁可憑。抗告人自95年間起迄今，應有其
      他收入，始得支應上開支出。抗告人雖主張係以勞工紓困
      貸款之10萬元支應，惟該勞工紓困貸款10萬元係於97年1
      月23日始撥付予抗告人，抗告自不可能用以支付95年及96
      年之看護費用。則抗告人主張其自95年間起，除中度肢體
      殘障、低收入戶補助金外，無其他收入云云，已難遽信。
    (二)又查，抗告人現由其二姐提供其生活上支出乙節，業據抗
      告人陳明，有其98年6 月21日民事陳報狀附於本院卷第22
      頁可憑。另抗告人為51年5 月10日出生，現屬壯年，雖肢
      體殘障，下肢髖關節為人工關節，無法從事粗重或久站之
      工作，但非不可謀取適當工作以增收入。則以抗告人每月
      身障補助7,000 元，若再加計親友支應基本生活支出費用
      ，抗告人再適增些許收入，於扣除每月必要支出6,785 元
      後，當有依聯邦銀行所提每月清償2,500 元之方案清償債
      務之能力。
    (三)綜上所述，本件以抗告人之收入及自身工作能力，顯得依
      債權銀行前置協商所提方案以清償債務，即難認抗告人有
      何不能清償債務或不能清償之虞之情形，自與消費者債務
      清理條例第3 條所定要件不符。原裁定據以駁回抗告人更
      生之聲請，於法並無違誤。抗告意旨指摘原裁定為不當，
      求予廢棄云云，為無理由，應予駁回。
四、據上論結，本件抗告為無理由，依消費者債務清理條例第15
    條，民事訴訟法第495 條之1 第1 項、第449 條第1 項、第
    95條、第78條，裁定如主文。
中    華    民    國    98    年    8     月    28    日
                 民事第二庭   審判長法  官  蕭胤瑮
                                    法  官  鍾啟煌
                                    法  官  陳麗玲
正本係照原本作成。
本裁定不得再抗告。
中    華    民    國    98    年    8     月    31    日
                            書  記  官  吳俞玲


司法院資訊處製作；財團法人民間司法改革基金會備份。
